臺灣高雄地方法院刑事判決　　　　　　　　　　　　　九十三年度訴字第一三八號
　　公　訴　人　臺灣高雄地方法院檢察署檢察官
　　被　　　告　丙○○○
　　　　　　　　原名陳秋萍）.
右列被告因偽造文書等案件，經檢察官提起公訴（九十二年度核退偵字第一八五號）
，並經本院裁定由受命法官獨任進行簡式審判程序，本院判決如左：
    主  文
丙○○○連續行使偽造私文書，足以生損害於公眾及他人，處有期徒刑肆月，如易科
罰金，以佰元折算壹日，緩刑貳年。
丙○○○照片參張，貼有丙○○○照片之甲○○身分證壹張，偽造之甲○○扣繳憑單
壹張，及台新國際商業銀行Ｙｏｕｂｅ預備金申請書「申請人簽名欄」、信用貸款約
定書「立約人欄」、金融卡及密碼單領用證明「立書人暨領取人欄」內偽造之「甲○
○」署押共伍枚，換領國民身分證申請書「申請人欄」、換領身分證索回舊照申請書
「申請人欄」內偽造之「甲○○」署押共貳枚，均沒收。
    事  實
一、丙○○○（原名陳秋萍）原係新光人壽保險公司業務員，因需款週轉，竟基於行
    使偽造私文書之概括犯意，及不法所有之意圖，先於民國九十二年八月六日，向
    其客戶甲○○誆稱代辦保險而取得甲○○之身分證一張及印章一顆，持該身分證
    與地下錢莊偽造之甲○○各類所得扣繳暨免扣繳憑單（以下簡稱扣繳憑單），在
    台新國際商業銀行（以下簡稱台新銀行）五甲分行（起訴書誤載為高雄分行），
    於台新銀行Ｙｏｕｂｅ預備金申請書、信用貸款約定書、及金融卡及密碼單領用
    證明上連續偽造甲○○之署名，表示甲○○申請貸款及收受金融卡、密碼之意，
    並持該偽造之私文書向台新銀行五甲分行申請核發貸款而行使之，因而使台新銀
    行誤以為真正之甲○○欲辦理貸款而陷於錯誤，且足以生損害於甲○○及台新銀
    行對於貸款核放管理之正確性。隔日，丙○○○承前之概括犯意及使公務員登載
    不實之犯意，持甲○○之身分證一張及自己之照片三張，至高雄市小港區戶政事
    務所，於換領國民身分證申請書及換領身分證索回舊照申請書上偽造甲○○之署
    押，表示甲○○欲換領國民身分證並索回舊照之意，持該記載不實資料之偽造私
    文書向高雄市小港區戶政事務所申請換領身分證而行使之，因而使戶政事務所之
    公務員登載該不實事項於職務上所載之公文書，並換得黏貼陳秋萍之照片但身份
    識別資料為甲○○之新身分證一張，足以生損害於甲○○及戶政機關對於身分資
    料管理之正確性。嗣因台新銀行行員柳信賢發覺有異，通知丙○○○至台新銀行
    高雄分行辦理對保手續，於九十二年八月二十日十二時十分許，丙○○○持換發
    之新身分證至台新銀行高雄分行辦理對保手續時，經柳信賢報警查獲而未詐騙得
    逞，並扣得貼有丙○○○照片之甲○○身分證一張。
二、案經高雄市政府警察局前鎮分局報請臺灣高雄地方法院檢察署檢察官偵查起訴，
    嗣本院訊問被告後，因被告認罪，並詢問檢察官、被告意見後，乃裁定進行簡式
    審判程序。
    理  由
一、本件被告丙○○○所犯係死刑、無期徒刑、最輕本刑為三年以上有期徒刑以外之
    罪，其於準備程序中就被訴事實為有罪之陳述，經法官告知簡式審判程序之旨，
    並聽取公訴人、被告之意見後，認為適宜由受命法官獨任進行簡式審判程序，依
    刑事訴訟法第二百七十三條之一第一項規定，裁定由受命法官獨任進行簡式審判
    程序，合先敘明。
二、右揭事實，業據被告丙○○○於本院審理時坦承不諱，核與證人柳信賢於偵查中
    證述之情節及被害人甲○○指述未申辦台新銀行預備金卡等語相符，並有台新銀
    行Ｙｏｕｂｅ預備金申請書、信用貸款約定書、金融卡及密碼單領用證明、被害
    人甲○○之身分證影本、甲○○本人指認之口卡片影本、甲○○之原身分證影本
    、偽造之甲○○扣繳憑單、被告丙○○○偽造之換領國民身分證申請書及換領身
    分證索回舊照申請書影本各一份在卷足憑，本件事證明確，被告犯行洵堪認定。
三、核被告丙○○○所為係犯刑法第二百十六條、第二百十條行使偽造私文書、第二
    百十四條使公務員登載不實罪及同法第三百三十九條第三項、第一項之詐欺取財
    未遂罪嫌。被告多次偽造署押乃係偽造私文書之階段行為，又偽造私文書之低度
    行為應為行使偽造私文書之高度行為所吸收，均不另論罪。被告先後多次行使
    偽造私文書之犯行，時間緊接，方法相同，觸犯構成要件相同之罪名，顯係基於
    概括犯意為之，為連續犯，應依刑法第五十六條之規定，以一罪論並加重其刑。
    被告之詐欺取財未遂與行使偽造私文書二罪間，及使公務員登載不實與行使偽造
    私文書二罪間，均有方法目的之牽連關係，均應從一重之連續行使偽造私文書罪
    處斷。又丙○○○行使偽造之甲○○扣繳憑單之事實，公訴人對此雖漏未論及，
    然此部分與起訴部分有連續犯之裁判上一罪關係，依審判不可分原則，本院自應
    加以審理。另公訴意旨雖未論及被告使公務員登載不實罪之犯行，惟此部分既與
    經公訴人起訴之行使偽造私文書罪間，有方法目的之牽連犯之裁判上一罪關係，
    已如前述，自為起訴效力所及，本院亦得一併加以審理，併此敘明。爰審酌被告
    丙○○○並無前科，素行良好，有其臺灣高等法院被告全國前案紀錄表及臺灣高
    雄地方法院檢察署刑案資料查註紀錄表在卷可稽，其因一時經濟困難，短於思慮
    ，但未詐得金錢，犯罪所生損害輕微，且犯後坦承犯行，頗具悔意，犯後態度良
    好等一切情狀，量處如主文所示之刑，並諭知易科罰金之折算標準，以資儆懲。
    末查，被告丙○○○前未曾受有期徒刑以上刑之宣告，有台灣高等法院被告全國
    前案紀錄表可按，其因一時失慮，偶罹刑典，並已坦認犯行，深具悔意，經此偵
    審程序及刑之宣告後，應知警惕，信無再犯之虞，本院認前開所宣告之刑，以暫
    不執行為適當，爰併予宣告緩刑二年，以啟自新。被告丙○○○用以申請換發甲
    ○○身分證所用之照片三張，及貼有丙○○○照片之甲○○身分證一張，偽造之
    甲○○扣繳憑單一張均係供犯罪所用之物且屬被告所有，業據被告供承在卷，應
    依刑法第三十八條第三項、第一項第二款，予以宣告沒收；其在台新銀行Ｙｏｕ
    ｂｅ預備金申請書、信用貸款約定書、金融卡及密碼單領用證明、換領國民身分
    證申請書、及換領身分證索回舊照申請書上所偽造之「甲○○」署押七枚，爰依
    刑法第二百十九條併予宣告沒收。
據上論斷，應依刑事訴訟法第二百七十三條之一第一項前段、第二百九十九條第一項
前段、刑法第五十六條、第二百十六條、第二百十條、第二百十四條、第三百三十九
條第三項、第一項、第五十五條、第四十一條第一項前段、第七十四條第一款、第三
十八條第一項第二款、第二百十九條，罰金罰鍰提高標準條例第一條前段、第二條，
判決如主文。
本案經檢察官乙○○到庭執行職務。
中      華      民      國    九十三    年      三      月     十六     日
                            臺灣高雄地方法院刑事第二庭
                                法  官  黃宣撫
右正本證明與原本無異。
如不服本判決，應於判決送達後十日內，向本院提出上訴狀。
                                書記官  楊真芬
中    華    民    國      九十三      年      三      月      二十四    日
附錄本判決論罪科刑法條：
中華民國刑法第二百十六條：
  行使第二百十條至第二百十五條之文書者，依偽造、變造文書或登載不實事項或使
  登載不實事項之規定處斷。
中華民國刑法第二百十條：
  偽造、變造私文書，足以生損害於公眾或他人者，處五年以下有期徒刑。
中華民國刑法第二百一十四條
(使公務員登載不實罪)
明知為不實之事項，而使公務員登載於職務上所掌之公文書，足以生損害
於公眾或他人者，處三年以下有期徒刑、拘役或五百元以下罰金。
中華民國刑法第三百三十九條
(普通詐欺罪)
意圖為自己或第三人不法之所有，以詐術使人將本人或第三人之物交付者
，處五年以下有期徒刑、拘役或科或併科一千元以下罰金。
以前項方法得財產上不法之利益或使第三人得之者，亦同。
前二項之未遂犯罰之。
